臺灣士林地方法院民事判決　　　　　　99年度簡上字第166號
上　訴　人　郭文青
　　　　　　郭文曉
兼前二　人
訴訟代理人　郭宗富
被上訴　人　台新國際商業銀行股份有限公司
法定代理人　蔡榮棟
訴訟代理人　楊劍合
上列當事人間請求確認本票債權不存在事件，上訴人對於民國99
年8 月11日本院內湖簡易庭99年度湖簡字第206 號第一審判決提
起上訴，本院於民國100年8 月11日言詞辯論終結，判決如下：
    主  文
原判決不利於上訴人之部分廢棄。
上開廢棄部分，確認被上訴人對上訴人之本票債權不存在。
第一審關於命上訴人郭文青、郭文曉、郭宗富負擔訴訟費用部分
，及第二審訴訟費用，均由被上訴人台新國際商業銀行股份有限
公司負擔。
    事實及理由
一、被上訴人台新國際商業銀行股份有限公司（下稱台新銀行）
    之法定代理人，於本院審理期間，由吳清文變更為蔡榮棟，
    業據被上訴人聲明承受訴訟，並提出公司變更登記表為證，
    經核尚無不合，應予准許。
二、上訴人主張：被上訴人台新銀行執有上訴人所簽發如附表所
    示之本票乙紙（下稱系爭本票）作為擔保借款之用，約定另
    開立自民國92年12月12日至95年8 月12日每月12日之支票分
    期償還，嗣經於95年6 月12日進行債務協商後，系爭本票債
    務餘額僅剩新台幣（下同）11萬7 千980 元，惟上訴人業於
    95年7 月6 日全部清償完畢，是被上訴人就系爭本票之債權
    已全部不存在，有上訴人於上訴審時所提出之協議書及清償
    收據各1 紙可證，爰訴請確認系爭本票債權不存在等語。
三、被上訴人則以：上訴人郭文青邀同郭宗富、郭文曉為連帶保
    證人，於92年11月12日向被上訴人借款70萬元，約定自92年
    12月起按月攤還本息，共分36期，每期2 萬4 千266 元，同
    時簽發系爭本票為憑證，95年6 月上訴人參加銀行公會債務
    協商機制，協議自95年7 月起分80期清償，每期1 千754 元
    ；上訴人於原審並未提出前述協議書及清償收據，而經被上
    訴人核對上訴人於上訴審時所提出之該等憑證後，確認系爭
    本票債務確實已全部償還等語。
四、原審對於上訴人之請求，判決上訴人一部勝訴（即僅確認被
    上訴人之系爭本票債權於超過9 萬2 千566 元部分不存在）
    ，上訴人提起上訴，聲明如主文所示，被上訴人則自認上訴
    人所主張之事實。
五、按確認之訴，非原告有即受確認判決之法律上利益者，不得
    提起，所謂即受確認判決之法律上利益，係指法律關係之存
    否不明確，原告主觀上認其在法律上之地位有不安之狀態存
    在，且此種不安之狀態，能以確認判決將之除去者而言，若
    縱經法院判決確認，亦不能除去其不安之狀態者，即難認有
    受確認判決之法律上利益（最高法院52年台上字第1240號判
    例意旨參照），查本件被上訴人就系爭本票已取得准予強制
    執行之裁定，有本院97年度票字第2756號民事裁定附卷可稽
    （見原審卷第7 頁），故對上訴人而言，系爭本票債務在未
    經確定判決確認其不存在以前，存有隨時受強制執行之危險
    ，此不安狀態經提起確認之訴後，得以確認判決將之除去，
    是應認本件上訴人有受確認判決之法律上利益存在。次查，
    上訴人主張系爭本票債權已因清償而全部不存在乙情，業據
    其提出協議書及收據各1 紙為證（見本院卷第35、36頁），
    且為被上訴人所自認（見本院99年12月16日準備程序筆錄）
    ，應認上訴人之主張為可信，系爭本票債權全部不存在。乃
    原審僅認被上訴人之系爭本票債權於超過9 萬2 千566 元部
    分不存在，而駁回上訴人其餘之訴，自有未洽，上訴意旨指
    摘原判決不當，求予廢棄改判，為有理由，爰由本院將原判
    決此部分予以廢棄，改判如主文第二項所示。
六、本件為判決之基礎已臻明確，兩造其餘攻擊防禦方法核與本
    件判決之結果無影響，爰不予一一論述，附此敘明。
七、據上論結，本件上訴為有理由，依民事訴訟法第436 條之1
    第3 項、第450 條、第78條，判決如主文。
中    華    民    國   100    年    8     月    31    日
                  民事第一庭  審判長法  官  俞慧君
                                    法  官  古振暉
                                    法  官  孫曉青
以上正本證明與原本無異。
本件判決不得上訴。
中    華    民    國   100    年    8     月    31    日
                                    書記官  詹佳佩
附表
┌──┬──────┬────┬──────┬──────┐
│編號│發   票   人│票面金額│到   期   日│發   票   日│
├──┼──────┼────┼──────┼──────┤
│1   │郭文青、    │700,000 │96年9 月9 日│92年11月11日│
│    │郭宗富、    │元      │            │            │
│    │郭文曉      │        │            │            │
└──┴──────┴────┴──────┴──────┘